臺灣高等法院臺南分院民事判決
                                   109年度訴易字第19號  
原      告  高安暖
訴訟代理人  許雅芬律師                            
            蔡宜君律師  
被      告  游語蕎

上列被告因過失傷害案件，原告提起刑事附帶民事訴訟，請求損
害賠償，經本院刑事庭裁定（109年度交附民字第62號）移送前
來，本院於111年6月16日言詞辯論終結，判決如下：
    主  文
被告應給付原告新臺幣壹拾捌萬伍仟柒佰伍拾陸元，及自民國10
9年4月22日起至清償日止，按週年利率百分之五計算之利息。
原告其餘之訴駁回。
訴訟費用由被告負擔二分之一，餘由原告負擔。
    事實及理由
一、原告主張：被告於民國（下同）107年6月4日晚上，駕駛車
    號000-0000號自小客車（下稱系爭汽車），沿臺南市永康區
    ○○路由西往東方向行駛，於同晚17時30分許，途經該路000
    號前（下稱肇事地點），欲右轉駛入路邊停車場，本應注意
    右轉應注意右側車輛、轉彎車應讓直行車先行，並依規定使
    用方向燈，且依當時天候晴，日間自然光線，柏油路面乾燥
    無缺陷，無障礙物，視距良好，並無不能注意之情形，竟疏
    未注意，貿然右轉，適伊騎乘車號000-0000號普通重型機車
    （下稱系爭機車），沿同向直行在後，兩車因而發生碰撞，
    伊因而人車倒地（下稱系爭事故），受有頭部損傷、左手肘
    擦挫傷、胸部及左腳挫傷、左側尺股鷹嘴突骨折等傷害（下
    稱系爭傷害）。又被告上開過失行為，雖經刑事判決無罪確
    定在案，惟被告確有過失，經逢甲大學車輛行車事故鑑定研
    究中心鑑定在案等情。爰依侵權行為之法律關係，求為命被
    告給付伊新臺幣（下同）46萬5,918元（醫療費用3,788元、
    看護費6萬8,200元、交通費用4,080元、不能工作之薪資損
    失18萬1,050元、機車修繕費8,800元、精神慰撫金20萬元，
    合計46萬5,918元）之判決。並聲明：被告應給付原告46萬5
    ,918元，及自刑事附帶民事起訴狀繕本送達之翌日即109年4
    月22日起至清償日止，按週年利率百分之5計算利息之判決
    。
二、被告則以：對於原告受有醫療費用3,788元、交通費用4,080
    元、機車修繕費用8,800元之損害，及原告工作3個月之薪資
    為18萬1,050元，並不爭執，惟伊並無過失等語，資為抗辯
    。並答辯聲明：原告之訴駁回。
三、兩造不爭執之事項：
  ㈠被告於107年6月4日17時30分許，駕駛系爭汽車，沿臺南市永
    康區○○路由西往東方向行駛，行經臺南市○○區○○路000號前
    時，右轉欲駛入路邊停車場，適原告所騎乘系爭機車，沿臺
    南市永康區○○路同向行駛而至，兩車碰撞致原告人車倒地，
    原告因此受有系爭傷害。
  ㈡原告因系爭事故對被告提出過失傷害刑事告訴，臺灣臺南地
    方檢察署（下稱臺南地檢署）檢察官偵查終結後提起公訴，
    經臺灣臺南地方法院以108年度交易字第380號判決被告無罪
    ，臺南地檢署檢察官不服提起上訴，經本院於109年5月14日
    以109年度交上易字第7號刑事判決駁回上訴而確定。
  ㈢系爭事故經臺南市車輛行車事故鑑定委員會108年4月22日南
    市交鑑字第1080387306號函檢附之南鑑0000000案鑑定意見
    書，認被告有轉彎車未讓直行車先行之過失，且為肇事主因
    。惟經臺南市車輛行車事故鑑定覆議委員會108年8月27日府
    交運字第1080983942號函檢附之南覆0000000案覆議意見書
    ，認被告無肇事因素（見刑案偵卷第25至28頁，原審卷第67
    至第70頁）。
  ㈣原告因系爭事故：①已支出醫療費用計3,788元（見交附民卷
    第27至41頁）。②前往門診8次，如以住家至醫院、醫院至住
    家各為1趟次計算，有搭乘計程車往返共16趟次之必要，每1
    趟次以255元計算，合計支出交通費4,080元。③系爭機車修
    繕費8,800元（見交附民卷第47頁）。④原告尚未受領強制汽
    車責任險給付。原告工作3個月之薪資為18萬1,050元。
  ㈤原告為專科畢業，系爭事故發生時為奇美醫療財團法人奇美
    醫院（下稱奇美醫院）執業護理師，已婚，月平均收入約6
    萬0,350元，107、108年度課稅所得各為79萬4,044元、80萬
    8,108元，財產總額均12筆計113萬5,220元（見刑案警卷第1
    0頁筆錄，本院附民卷第45頁、本院卷第63至74頁稅務資料
    ）。被告為專科畢業，擔任執業護理師，離婚育有1子由被
    告照顧，父母均在，亦由其扶養，月收入約3萬6,000元，10
    7、108年度課稅所得各為59萬3,050元、64萬0,415元，財產
    均汽車1筆殘值0元（見刑案原審卷第177頁，本院卷第75至7
    8頁）。
  ㈥奇美醫院就原告之病情，函送病情摘要如附件1所示。
  ㈦本院囑託逢甲大學就：「①被告是否應就本件車禍事故負過失
    責任？如有過失，兩造過失比例為何？②請一併說明民事陳
    報狀鑑定事項㈡有關本件車禍事故之第一撞擊點為何？是否
    有轉彎車禮讓直行車之情形？」為鑑定，鑑定結果如附件2
    所示。
四、兩造爭執之事項：
  ㈠被告就系爭事故之發生，是否應負過失責任？又如是，兩造
    過失之比例為何？
  ㈡原告依侵權行為之法律關係，請求被告給付46萬5,918元本息
    【即①醫療費用3,788元、②看護費用6萬8,200元〔2,200元31
    日＝6萬8,200元〕、③交通費用4,080元、④3個月工作損失18萬
    1,050元〔年薪72萬4,204元×(3/12)年＝18萬1,050元〕、⑤機車
    修繕費用8,800元、⑥精神慰撫金20萬元】，有無理由？
五、得心證之理由：
  ㈠被告就系爭事故之發生，是否應負過失責任？又如是，兩造
    過失之比例為何？
　⒈查，被告於107年6月4日17時30分許，駕駛系爭汽車，沿臺南
    市永康區○○路由西往東方向行駛，行經臺南市○○區○○路000
    號前時，右轉欲駛入路邊停車場，適原告所騎乘系爭機車，
    沿臺南市永康區○○路同向行駛而至，兩車碰撞致原告人車倒
    地，原告因此受有系爭傷害，此部分之事實，堪可認定。
　⒉按「行車遇有變換車道情況時所用之燈光及駕駛人之手勢，
    應依下列規定：六、變換車道時，應先顯示欲變換車道方向
    之燈光或手勢。」、「汽車駕駛人，應依下列規定使用方向
    燈：二、……變換車道時，應先顯示欲變換車道方向之燈光，
    並應顯示至完成轉彎或變換車道之行為。」、「汽車在設有
    慢車道之雙向二車道，除應依前項各款規定行駛外，於快慢
    車道間變換車道時，應顯示方向燈，讓直行車先行，並注意
    安全距離。」，道路交通安全規則第91條第1項第1款、第10
    9條第2項第2款、第97條第2項分別定有明文。
　⒊查，被告為領有汽車駕駛執照之駕駛人（見刑事警卷第18頁
    ），對於上開道路交通安全規則之規定，理當熟知。次查，
    被告於前揭時、地駕駛系爭汽車，行經系爭肇事地點，理應
    遵守上開交通規則，即變換車道時，應先顯示欲變換車道方
    向之燈光，並應顯示至完成變換車道之行為，且應讓直行車
    先行，並注意安全距離；而依當時天候晴、日間自然光線、
    柏油路面乾燥、無缺陷、無障礙物，視距良好，並無不能注
    意之情形，竟疏未注意，於向右變換行向時，並未顯示方向
    燈，讓直行車先行，適有原告騎乘系爭機車，同向行駛，被
    告之系爭汽車右側擦撞原告系爭機車左側，致原告人車倒地
    ，受有系爭傷害等情，有原告於警訊中之指訴可稽，且被告
    於警詢、偵查中自承：「至○○路000號前，我車逐漸往路邊
    停靠，再右彎往路外之私人停車場時，我右前車頭突然與一
    自我右後方作直行而來，由高安暖（即原告）所駕駛000-00
    00號普通重機車左側車身發生撞擊而肇事。」、「行經○○路
    000號前逐漸向右彎欲駛入路旁停車場」、「我當時確實是
    要右彎到停車場……我車子發生碰撞……是警卷P24照片所示後
    照鏡下方凹陷的位置」等情（見刑案警卷第2頁、偵卷第20
    頁、原審卷第108頁），並有道路交通事故現場圖、道路交
    通事故調查表、現場照片為證（見刑案警卷第16至18、22至
    29頁），被告顯有過失至明；且經本院囑託逢甲大學就系爭
    事故為鑑定，其鑑定結果亦認被告駕駛系爭汽車，行經系爭
    肇事地點，往右變換行向，未禮讓直行由原告騎乘之系爭機
    車，為肇事原因（見兩造不爭執之事項㈦）；至上開鑑定意
    見雖區分被告駕駛之系爭汽車有無使用方向燈，而異其過失
    比例，然變換車道使用方向燈之有無，乃有利於己之事實，
    應由被告負舉證責任，被告既未能證明有依規定使用方向燈
    ，故難認其向右變換行車方向時，確有顯示方向燈。
　⒋又原告於前揭時、地騎乘系爭機車，亦應注意遵守上開交通
    規則，惟其亦未注意車前狀況，並隨時採取必要之安全措施
    ，且依當時天候、光線、路面乾燥等情形，並無不能注意之
    情事，乃疏未注意車前狀況，致生系爭事故，應認亦與有過
    失；且逢甲大學鑑定意見亦說明原告騎乘系爭機車，未注意
    車前狀況與被告駕駛之系爭汽車擦撞等情，亦為肇事原因。
    另依逢甲大學鑑定意見，及本院就前開被告不能證明有使用
    方向燈之認定，可認被告駕駛系爭汽車，行經系爭肇事地點
    ，未依規定使用方向燈，貿然往右變換行向，且未禮讓直行
    由原告騎乘之系爭機車，為肇事主因，但原告騎乘系爭機車
    ，未注意車前狀況，則為肇事次因。
　⒌依此，原告主張被告於前揭時、地駕駛系爭汽車，變換行向
    未依規定使用方向燈，並禮讓直行車先行，貿然向右變換行
    向，致生系爭事故，使原告人車倒地，受有系爭傷害之事實
    ，可資認定，足認被告確有過失行為甚明。又被告之過失行
    為與原告所受系爭傷害間具有相當因果關係，是被告之過失
    侵權行為，堪以認定。
  ㈡次按「因故意或過失，不法侵害他人之權利者，負損害賠償
    責任」、「汽車、機車或其他非依軌道行駛之動力車輛，在
    使用中加損害於他人者，駕駛人應賠償因此所生之損害。」
    、「不法侵害他人之身體或健康者，對於被害人因此喪失或
    減少勞動能力或增加生活上之需要時，應負損害賠償責任。
    」、「不法侵害他人之身體、健康者，被害人雖非財產上之
    損害，亦得請求賠償相當之金額。」，民法第184條第1項前
    段、第191條之2前段、第193條第1項、第195條第1項前段分
    別有明文規定。茲就原告請求之各項損害賠償金額是否可採
    ，分述如下：
  ⒈醫療費用3,788元部分：
　  原告主張：伊因系爭事故受有系爭傷害，共支出醫療費用3,
    788元乙節，已據其提出診斷證明書、醫療費用收據為證（
    見交附民卷第23至41頁），被告對此亦不爭執，經核對其支
    出與因系爭事故所受之系爭傷害間，均有直接關聯，應屬必
    要支出，共計3,788元，應認有據。
  ⒉看護費用6萬8,200元部分：
　⑴按親屬代為照顧被害人之起居，固係基於親情，但親屬看護
    所付出之勞力並非不能評價為金錢，雖因二者身分關係而免
    除被害人之支付義務，惟此種基於身分關係之恩惠，自不能
    加惠於加害人。故由親屬看護時雖無現實看護費之支付，仍
    應認被害人受有相當於看護費之損害，得向加害人請求賠償
    ，始符公平原則。
　⑵原告主張其因系爭傷害，自107年6月4日起至同年7月3日止須
    專人看護全日1個月，而受有看護費用損害6萬8,200元乙節
    ，為被告所否認。經查，原告因系爭傷害需人看護1個月乙
    情，有診斷證明書在卷可稽（見交附民卷第25頁）。然原告
    究係需專人全日或半日看護，依奇美醫院就原告之病情函送
    如附件1之病情摘要所載，原告因肘關節受傷，影響進食動
    作，需有半日看護乙情（見兩造不爭執之事項㈥），是本院
    認應以半日看護為適當，原告主張應專人全日看護，乃屬無
    據。又原告雖係由家人看護，然依前揭說明，非不可評價為
    原告看護費用之損害，而從事照顧服務工作之看護，依一般
    市價行情收費標準則，半日以1,200元計算，則原告請求看
    護費用1個月，應每日以半日看護通常行情1,200元計算，共
    計3萬6,000元（計算式：1,200元×30=3萬6,000元）範圍內
    為有理由，逾此範圍之請求，自屬無據。
　⒊交通費用4,080元部分：
　　原告主張其因系爭傷害，自住家往返奇美醫院就診8次乙節
    ，有診斷證明書可稽（見交附民卷第27至41頁），而每次往
    返奇美醫院之計程車資為255元（計算式：85元＋《10,000M－1
    ,500M》÷250M×5元＝255元），亦有網路地圖列印資料、臺南
    市政府公告臺南市計程車運價收費標準可稽（見交附民卷第
    43、49頁），且為被告所不爭執（見兩造不爭執之事項㈣）
    ，原告主張其因系爭傷害至奇美醫院就醫往返8次之交通費
    用共計4,080元（計算式：255元×8×2＝4,080元），應屬有據
    。
  ⒋3個月工作損失18萬1,050元部分：
　　原告主張其因系爭傷害，致3個月無法工作乙節，有診斷證
    明書可稽可稽（見交附民卷第25頁），且有奇美醫院函送之
    病情摘要可佐（見兩造不爭執之事項㈥），是原告主張其3個
    月無法工作，應屬有據。至原告每月可領得薪資數額部分，
    業據其提出各類所得扣繳暨免扣繳憑單為證（見交附民卷第
    45頁），其年給付總額72萬4,204元，3個月薪資為18萬1,05
    0元（計算式：72萬4,204元×《3/12》＝18萬1,050元），此為
    被告所不爭執（見兩造不爭執之事項㈣），則原告主張因系
    爭傷害致3個月無法工作，請求被告賠償此部分之薪資損害
    ，共計18萬1,050元，乃屬有據。
　⒌機車修繕費用8,800元部分：　
　⑴按依民法第196條請求賠償物被毀損所減少之價額，得以修復
    費用為估定之標準，但以必要者為限，如修理材料以新品換
    舊品，應予折舊。故債權人所得請求者既為回復原狀之必要
    費用，倘以修復費用為估定其回復原狀費用之標準，則修理
    材料以新品換舊品時，即應予折舊。
　⑵原告主張：伊所有之系爭機車因系爭傷害，支出修繕費用8,8
    00元，其中工資為3,300元，材料費用為5,500元乙節，有收
    據可稽（見本院卷第217頁）。上開收據所載零件更換是以
    新品代替舊品，應扣除其折舊部分，方為修復之必要費用。
    依行政院所頒固定資產耐用年數表及固定資產折舊率表，機
    械腳踏車之耐用年數為3年，依平均法計算其折舊結果（即
    以固定資產成本減除殘價後之餘額，按固定資產耐用年數表
    規定之耐用年數平均分攤，計算折舊額），每年折舊率為3
    分之1。經查，系爭機車為102年7月出廠，此有行車執照可
    稽（見本院卷第107至109頁），距系爭事故發生之107年6月
    4日，已使用3年10個月，而機車耐用年限為3年，其修繕費
    用中有關材料費用5,500元部分，依平均法計算殘值為1,375
    元（計算式：殘價＝取得成本÷《耐用年數＋1》，5,500元÷《3＋1
    》＝1,375元），應認有據。依此，原告得主張之機車修繕費
    用為4,675元（計算式：1,375元＋3,300元＝4,675元），逾此
    範圍之請求，則屬無據。
　⒍精神慰撫金20萬元部分：
    按慰藉金之賠償，須以人格權遭遇侵害，使精神上受有痛苦
    為必要，其核給之標準固與財產上損害之計算不同，然非不
    可斟酌雙方身分、資力與加害程度及其他各種情形核定相當
    之數額。查，原告因系爭事故受有系爭傷害，已如前述，其
    身體、心理自受有相當之痛苦，其請求精神慰撫金，當屬有
    據。又兩造之資力，詳兩造不爭執事項㈤所示，茲審酌系爭
    事故發生經過、兩造之過失程度、原告所受系爭傷害、創傷
    症候群之精神狀況及兩造之身分、地位、財產等情狀，認原
    告請求之精神慰撫金以8萬元為適當，逾此部分之請求，則
    不應准許。
  ⒎綜上，原告因本件侵權行為所受之損害總額為30萬9,593元（
    計算式：醫療費用3,788元＋看護費用3萬6,000元＋交通費用4
    ,080元＋3個月不能工作之損失18萬1,050元＋機車修繕費用4,
    675元＋精神慰撫金8萬元＝30萬9,593元）。
  ㈢末按損害之發生或擴大，被害人與有過失者，法院得減輕賠
    償金額或免除之；民法第217條第1項定有明文。又此項規定
    之目的在謀求加害人與被害人間之公平，倘受害人於事故之
    發生亦有過失時，由加害人負全部賠償責任，未免失諸過酷
    ，是以賦與法院得減輕其賠償金額或免除之職權。易言之，
    此項規定之目的，在謀求加害人與被害人間之公平，故在裁
    判上法院得以職權減輕或免除之。此所謂被害人與有過失，
    只須其行為為損害之共同原因，且其過失行為並有助成損害
    之發生或擴大者，即屬相當。此項基於過失相抵之責任減輕
    或免除，非僅視為債務人抗辯之一種，亦可使債權人之損害
    賠償債權全部或一部因而消滅，故債務人為此抗辯時，法院
    對於賠償金額減至何程度，抑為完全免除，雖有裁量之自由
    ，但應斟酌雙方原因力之強弱與過失之輕重以定之。查系爭
    事故之發生，固係因被告駕駛系爭汽車，行經系爭肇事地點
    ，未依規定使用方向燈，貿然往右變換行向，且未禮讓直行
    由原告騎乘之系爭機車，為肇事主因，但原告騎乘系爭機車
    ，未注意車前狀況，則為肇事次因，已經本院認定如前，原
    告就系爭事故之發生亦與有過失，堪以認定。爰審酌原告係
    肇事次因、被告則為肇事主因等原因力大小之情狀，認原告
    應就本件事故負百分之40之過失責任，被告則負百分之60之
    責任，而應減輕被告百分之40賠償金額。是以，就前開被告
    請求賠償損害之金額30萬9,593元，減輕被告百分之40金額
    後，認原告得請求被告賠償之損害金額為18萬5,756元（計
    算式：30萬9,593元×60%＝18萬5,756元，元以下四捨五入）
    。
六、又給付有確定期限者，債務人自期限屆滿時起，負遲延責任
    ；給付無確定期限者，債務人於債權人得請求給付時，經其
    催告而未為給付，自受催告時起，負遲延責任；其經債權人
    起訴而送達訴狀，或依督促程序送達支付命令，或為其他相
    類之行為者，與催告有同一之效力；民法第229條第1、2項
    分別定有明文。又遲延之債務，以支付金錢為標的者，債權
    人得請求依法定利率計算之遲延利息；但約定利率較高者，
    仍從其約定利率；而應付利息之債務，其利率未經約定，亦
    無法律可據者，週年利率為百分之5；亦為同法第233條第1
    項及第203條所明定。查本件原告得請求被告賠償18萬5,756
    元，並未據原告主張定有給付之期限，則原告請求自刑事附
    帶民事起訴狀繕本送達翌日（即109年4月22日，送達證書見
    交附民卷第53頁）起至清償日止，按週年利率百分之5計算
    之利息，並未逾上開規定之範圍，自無不合。
七、綜上所述，原告依侵權行為之法律關係，請求被告賠償18萬
    5,756元，及自109年4月22日起至清償日止，按週年利率百
    分之5計算之利息，為有理由，應予准許；逾此部分範圍之
    請求，為無理由，應予駁回。
八、本件事證已臻明確，兩造其餘之攻擊或防禦方法及所用之證
    據，認不足以影響本判決之結果，爰不再逐一論列，附此敘
    明。 
九、據上論結，原告之訴為一部有理由，一部無理由，依民事訴
    訟法第79條，判決如主文。
中　　華　　民　　國　   111　　年  　7　　月　　7　　日
                  民事第三庭     審判長法  官  吳森豐

                                       法  官  孫玉文

                                       法  官  郭貞秀
上為正本係照原本作成。
不得上訴。
中　　華　　民　　國　　111 　年　　7 　　月　　7 　　日

                                      書記官  蘇玟心

　　　　　　　　　　　　　　　　　　　 
附件：
附件1：奇美醫療財團法人奇美醫院110年1月26日(110)奇醫字第 0428號函檢送高安暖病情摘要（本院卷第115至117頁） 函詢問題：                                            ㈠依貴院108年1月28日診斷證明書記載「需休養三個月」、「需人看護一個月」，該休養期間是否均不能從事門診護理師之工作？另需人看護一個月，係半日或全日看護？   ㈡又病患擔任門診護理師之工作，其因傷勢不能工作之期     間多久？                                        函覆內容：                                            ㈠休養期間無法工作，且肘關節受傷會影響進食動作，需有半日看護。   ㈡約三個月。 

附件2：逢甲大學111年4月12日逢建字第1110007514號函暨檢送之鑑定意見書鑑定意見 ㈠游淳淳是否應就本件車禍事故負過失責任？如有過失，兩造過失比例為何？ 回覆（鑑定意見書第15頁）： 　一、B車（即系爭機車）駕駛庭訊筆錄稱，自己的騎車認知與習慣，多會將車輛行駛在白線的左側，而此處所稱白線，應係指道路邊線（15公分線）。 　二、事故路段車道配置係一快車道（寬3.4公尺）與一慢車道（寬1.0公尺）。即A車（即系爭小客車）行駛於快車道上，A車車寬約1.69公尺（圖8），假設A車置中於車道行駛，扣除車輛寬度後，道路左右兩側仍留有0.855公尺之寬度，而B車由後行駛而來，且靠白線左側行駛之習慣，係有可能從0.855公尺之餘路寬空間通行，如圖12（倘A車更靠左行駛，餘路寬則更大，如圖13），再適逢A車往右變換行向轉進停車場缺口，A車右轉彎的動作，一併使B車往右偏駛（即此時兩車應已同向併行），進而導致後續事故發生。 　三、就普遍駕駛人認知，機慢車行駛時盡量靠道路右側行駛，且對於路面邊線（15公分線）與快慢車道線（10公分線）之區別較無概念，在行駛過程中亦較難辨別線段寬度，又該處路肩寬度經警方測量也有1.0公尺，因此就一般駕駛人而言，較難辨別該處是為慢車道或路肩。 　四、本案肇事雙方未提供行車紀錄影像，且路口亦未裝有監視器，前已從車損狀況與事故現場狀況研析可能之碰撞型態。又本中心認為，誠如前述，一般駕駛人因駕駛認知與習慣，難以辨別該處是為慢車道或路肩。是以，本中心排除以車道、路肩作為分水嶺論定可否通行之概念，而是將兩車同立足於同一車道之概念下，再以駕駛行為作為分析依據，分析意見如下： 　　㈠A車依規定使用方向燈之情況       ⒈B車於日間視線良好無障礙物直線路段，未注意車前狀況，致生事故，為肇事主因。（另越級駕駛，有違規定）       ⒉A車往右變換行向，雖有使用方向燈，但仍需禮讓直行車先行，認係仍有過失，為肇事次因。     ㈡A車未依規定使用方向燈之情況       ⒈A車往右變換行向，未依規定使用方向燈提前告知行車動向，並禮讓直行車先行，為肇事主因。       ⒉B車於日間視線良好無障礙物直線路段，未注意車前狀況，致生事故，為肇事次因。（另越級駕駛，有違規定） 　 ㈡請一併說明民事陳報狀鑑定事項㈡有關本件車禍事故之第一撞擊點為何？是否有轉彎車禮讓直行車之情形？ 回覆（鑑定意見書第14頁）： 　承章節「捌-四-㈡」及「捌-四-㈢」，兩車碰撞型態為往右變換行向致擦撞可能性較大，即A車並非以較大幅度急右切，而係逐往右偏行。且依據道路交通安全規則第102條第1項第7款，法規中轉彎車與直行車概念所指係於交岔路口，而非路段中。至關於碰撞點部分，應非兩車最終靜止位置。惟本案件無影像跡證，且雙方對於B車行駛位置各執一詞，爰本中心僅針對雙方可能發生碰撞之區域作研析，詳圖11。